臺灣臺中地方法院刑事判決　　　　　　 100年度訴字第2276號
公　訴　人　臺灣臺中地方法院檢察署檢察官
被　　　告　王維勝
上列被告因偽造文書案件，經檢察官提起公訴（100年度偵字第
1080號），本院判決如下：
    主    文
王維勝連續行使偽造私文書，足以生損害於公眾及他人，處有期
徒刑伍月，如易科罰金，以銀元佰元即新臺幣玖佰元折算壹日
，減為有期徒刑貳月又拾伍日，如易科罰金，以銀元佰元即新
臺幣玖佰元折算壹日。在如附表編號一、二號所示舉發違反道路
交通管理事件通知單上偽造之「王山忠」署名均沒收；又行使偽
造私文書，足以生損害於公眾及他人，處有期徒刑參月，如易科
罰金，以銀元佰元即新臺幣玖佰元折算壹日，減為有期徒刑壹
月又拾伍日，如易科罰金，以銀元佰元即新臺幣玖佰元折算壹
日。在如附表編號三號所示舉發違反道路交通管理事件通知單上
偽造之「王山忠」署名沒收。應執行有期徒刑參月，如易科罰金
，以銀元佰元即新臺幣玖佰元折算壹日。在如附表編號一至三
號所示舉發違反道路交通管理事件通知單上偽造之「王山忠」署
名均沒收。
    犯罪事實
一、王維勝（原名王讚生）因竊盜案件經通緝在案，竟為恐遭警
    緝獲而基於行使偽造私文書之概括犯意，先後為下列行為：
    (一)王維勝駕駛其向友人廖煜芳所借車牌號碼為A8-0929號
    之自用小客車，於民國90年6月24日14時2分許，行經不詳處
    所時(係屬內政部警政署國道公路警察局第三警察隊轄區)，
    因交通違規，遭警當場攔查舉發，詎其竟冒用其胞弟王山忠
    名義，於內政部警政署國道公路警察局公警局交字第Z00000
    000號舉發違反道路交通管理事件通知單收受通知聯者簽章
    欄內，偽造「王山忠」署名1枚（係一式複寫於通知聯、移
    送聯及存根聯上），以表示其確為王山忠本人並已收到該通
    知單之意，而偽造上述違規通知單之私文書，旋復持以行使
    當場將該通知單移送聯及存根聯交還予填單取締之警員收執
    ，足以生損害於警察機關對交通違規駕駛者處罰之正確性及
    王山忠本人。(二)王維勝駕駛上開其向友人廖煜芳所借車牌
    號碼為A8-0929號之自用小客車，於90年7月14日某時，行經
    (改制前)臺中縣后里鄉○○路某處(係屬改制前臺中縣警察
    局大甲分局月眉派出所轄區)，因交通違規，遭警當場攔查
    舉發，詎其竟冒用其胞弟王山忠名義，於臺中縣警察局中縣
    警交字第H00000000號舉發違反道路交通管理事件通知單收
    受通知聯者簽章欄內，偽造「王山忠」署名1枚（係一式複
    寫於通知聯、移送聯及存根聯上），以表示其確為王山忠本
    人並已收到該通知單之意，而偽造上述違規通知單之私文書
    ，旋復持以行使當場將該通知單移送聯及存根聯交還予填單
    取締之警員收執，足以生損害於警察機關對交通違規駕駛者
    處罰之正確性及王山忠本人。
二、王維勝嗣復另行基於行使偽造私文書之犯意，駕駛車牌號碼
    為DY-5000號之自用小客車，於91年7月1日(起訴書誤載為同
    年月2日)15時17分許，行經臺南縣七股鄉臺十七縣北上170K
    處時，因超速之交通違規，遭警當場攔查舉發，詎其竟冒用
    其胞弟王山忠名義，於臺南縣警察局南縣警交字第M0000000
    0號舉發違反道路交通管理事件通知單收受通知聯者簽章欄
    內，偽造「王山忠」署名1枚（係一式複寫於通知聯、移送
    聯及存根聯上），以表示其確為王山忠本人並已收到該通知
    單之意，而偽造上述違規通知單之私文書，旋復持以行使當
    場將該通知單移送聯及存根聯交還予填單取締之警員收執，
    足以生損害於警察機關對交通違規駕駛者處罰之正確性及王
    山忠本人。
三、案經王山忠告訴及臺北縣政府警察局(現改制為新北市政府
    警察局)永和分局報告臺灣臺北地方法院檢察署呈請臺灣高
    等法院檢察署核轉臺灣臺中地方法院檢察署檢察官偵查起訴
    。
    理    由
壹、證據能力部分：
    按現行刑事訴訟法為保障被告之反對詰問權，排除具有虛偽
    危險性之傳聞證據，以求實體真實之發見，於該法第159條
    第1項明定被告以外之人於審判外之言詞或書面陳述，除法
    律有規定者外，不得作為證據。而刑事訴訟法第159條之1至
    159條之4有傳聞法則之例外規定，且被告以外之人於審判外
    之陳述，雖不符前4條之規定，而經當事人於審判程序同意
    作為證據，法院審酌該言詞陳述或書面陳述作成時之情況，
    認為適當者，亦得為證據；當事人、代理人或辯護人於法院
    調查證據時，知有第159條第1項不得為證據之情形，而未於
    言詞辯論終結前聲明異議者，視為有前項之同意，刑事訴訟
    法第159條之5定有明文。查本件經本院於審理期日踐行調查
    證據程序之被告以外之人於審判外之書面、言詞陳述，公訴
    人及被告於本院審理時對於證據能力均未聲明異議，本院審
    酌後認為該等證據均為本院事實認定之重要依據，作為本案
    之證據均屬適當，故依刑事訴訟法第159條之5規定，均具有
    證據能力。
貳、實體部分：
一、訊據被告王維勝對於上揭犯罪事實坦承不諱，核與證人王山
    忠於警詢及審理中證述、證人廖煜芳於警詢中證述情節相符
    ，復有告訴人所提出之臺北市交通事件裁決所駕駛違規紀錄
    影本(見他卷第4頁)、指認相片(指認人廖煜芳，見他卷第31
    頁)、車號A8-0929號之汽機車過戶登記書、汽機車各項異動
    作業登記單、汽車燃料使用費繳納通知書、台中縣稅捐稽徵
    處92年全期使用牌照稅繳款書、86年全期使用牌照稅繳款書
    、86年全期汽車燃料使用費繳款書、汽車燃料使用費繳納通
    知書、汽車新領牌照登記書(見他卷第33-37頁)、中縣警局
    車輛協尋電腦輸入單、車籍查詢資料(他卷第39-40頁)、車
    號A8-0929違規查詢報表(見100年度偵字第1080偵查卷第39)
    、臺南市政府警察局佳里分局函及所檢附之M00000000號舉
    發違規通知單影本(見本院卷第18-19頁)等件在卷可稽。參
    之，A8-0929號自用小客車、DY-5000號自用小客車，登記車
    主均非王山忠，若非被告確有上揭3次犯行，警察機關端無
    列「王山忠」為交通違規人之理，足認被告之自白確與事實
    相符，堪可採信。綜上所述，本案事證明確，被告犯行堪以
    認定。
二、被告行為後，刑法及刑法施行法業於94年2月2日經總統修正
    公布，並自95年7月1日施行，且查：
(一)修正後刑法第2條第1項規定，已將新舊法律適用之「從新從
    輕」原則，改採「從舊從輕」原則，而此規定僅係規範行為
    後法律變更所生新舊法律比較適用之準據法，並非實體刑罰
    法律，自不生行為後法律變更之比較適用之問題，應逕行適
    用新法第2條第1項之規定，為「從舊從輕」之比較。
(二)被告行為後，罰金罰鍰提高標準條例第2條業已刪除，而刑
    法第41條第1項前段關於易科罰金之折算標準已由舊法之銀
    元100元、200元、300元修正為新臺幣（下同）1千元、2千
    元、3千元，因屬科刑規範事項之變更，其折算標準為裁判
    時所應諭知，自有就新舊法規定比較之必要，經比較新舊法
    結果，以被告行為時之舊法較為有利於被告，是依修正後刑
    法第2條第1項前段之規定，本件應適用被告行為時之舊法即
    依修正前刑法第41條第1項前段、修正前罰金罰鍰提高標準
    條例第2條、現行法規所定貨幣單位折算新臺幣條例第2條之
    規定，諭知以銀元300元即新臺幣900元折算1日為易科罰金
    之折算標準。
(三)刑法第56條「連續數行為而犯同一之罪名者，以一罪論。但
    得加重其刑至2分之1」之規定，業經總統於94年2月2日公布
    廢除，自95年7月1日施行，亦即刑法第56條廢除後，該條原
    規定之數行為而犯同一之罪名者，除有接續犯之情形外，應
    按數罪併罰之原則論處，依修正施行後刑法第2條第1項「行
    為後法律有變更者，適用行為時之法律。但行為後之法律有
    利於行為人者，適用最有利於行為人之法律」之規定，比較
    廢除前後刑法第56條之規定，廢除後之規定，並未較有利於
    被告，故本件應適用被告行為時即廢除前刑法第56條之規定
    予以論處。
(四)刑法第51條原規定：「數罪併罰，分別宣告其罪之刑，依左
    列各款定其應執行者：」其中第5款規定：「宣告多數有期
    徒刑者，於各刑中之最長期以上，各刑合併之刑期以下，定
    其刑期。但不得逾20年。」修正後刑法第51條第5款規定：
    「宣告多數有期徒刑者，於各刑中之最長期以上，各刑合併
    之刑期以下，定其刑期。但不得逾30年。」比較結果，修正
    後刑法並非較有利於被告，依刑法第2條第1項前段之規定，
    仍應依修正前刑法，定其應執行之刑
三、查，被告王維勝在員警所開立之舉發違反道路交通管理事件
    通知單（1式3聯）之收受通知聯者簽章欄內，偽簽胞弟「王
    山忠」姓名，即表示業已收受該舉發通知單之意思，再交回
    取締員警處理，顯然對於該私文書之內容有所主張，足以生
    損害於警察機關及監理單位對於交通違規事件舉發、裁罰之
    正確性以及王山忠之人格權益。是核其所為，均係犯刑法第
    216條、第210條之行使偽造私文書罪。被告偽造署押之行為
    ，為偽造私文書之階段行為；而偽造私文書之低度行為，復
    為高度之行使行為所吸收，均不另論罪。被告如犯罪事實欄
    一(一)、(二)先後2次為上揭行使偽造私文書犯行，均係駕
    駛A8-0929號自用小客車違規，並均係冒用王山忠之名，且
    時間相距不到1個月，尚屬時間緊接，手法相同，觸犯構成
    要件相同之罪名，顯係基於概括犯意反覆為之，為連續犯，
    應從一重處斷，並加重其刑。至被告如犯罪事實欄二部分所
    示犯行之時間距離90年7月14日，相隔已11個月餘，要難再
    認屬時間緊接，此次被告復係另駕駛DY-5000號自用小客車
    為警查獲交通違規時，始再冒王山忠之名，益見被告此次犯
    行與上開如犯罪事實欄一部分所示犯行間，犯意各別，行為
    互殊，應予分論併罰，檢察官誤認被告此部分犯行與被告如
    犯罪事實欄一部分所示犯行，係屬連續犯關係云云，尚有誤
    會，附此指明。爰審酌被告前有竊盜、傷害、妨害自由前科
    ，有臺灣臺中地方法院檢察署刑案資料查註紀錄表、臺灣高
    等法院被告全國前案紀錄表在卷可參，仍不知戒慎自持，欠
    缺守法觀念，任意冒用他人名義簽署舉發違反道路交通管理
    事件通知單，對被害人王山忠及交通違規事件管理正確性造
    成相當損害，惟姑念上開3次交通違規行為，被告嗣均有繳
    交罰緩結案及被告犯罪後尚能坦承犯行之態度等一切情狀，
    就其所犯上開2罪，各量處如主文所示之刑，並均諭知易科
    罰金之折算標準。再中華民國96年罪犯減刑條例業經總統於
    96年7月4日公布，自同年7月16日施行，本件被告所犯上開
    刑法第216條、第210條之罪，犯罪時間均係在96年4月24日
    以前，經核尚無該條例第3條所列不予減刑之情形，均應依
    中華民國96年罪犯減刑條例第2條第3款規定，各減其刑期2
    分之1，且就減刑後刑諭知易科罰金之折算標準，暨就其減
    刑後所處之刑定其應執行之刑及諭知易科罰金之折算標準。
    按刑法第219條規定：偽造之印文或署押，不問屬於犯人與
    否，沒收之。係採義務沒收主義，凡偽造之印文或署押，不
    論是否屬於犯人所有，亦不論有無搜獲扣案，苟不能證明其
    已滅失，均應依法宣告沒收(最高法院94年度臺上字第3518
    號判決旨參照)。查，被告於附表編號一號所示舉發違反道
    路交通管理事件通知單通知聯、移送聯；於附表編號二號所
    示舉發違反道路交通管理事件通知單通知聯、移送聯、存根
    聯；於附表編號三號所示舉發違反道路交通管理事件通知單
    通知聯、存根聯上，偽造之「王山忠」署名，經查並無積極
    證據足認確已滅失，即均應予宣告沒收。又如附表編號一號
    所示舉發違反道路交通管理事件通知單之存根聯；如附表編
    號三號所示舉發違反道路交通管理事件通知單之移送聯，均
    已銷燬，有內政部警政署國道公路警察局第三警察隊函及交
    通部公路總局臺北區監理所函各1份在卷可稽(見本院卷第20
    頁、第25頁)，是被告於附表編號一號所示舉發違反道路交
    通管理事件通知單存根聯上；於附表編號三號所示舉發違反
    道路交通管理事件通知單移送聯上，偽造之「王山忠」署名
    ，既均已滅失，即不再予以宣告沒收，附此敘明。
據上論斷，應依刑事訴訟法第299條第1項前段，刑法第2條第1項
前段、(修正前)第56條、第216條、第210條、第219條、(修正前
)第41條第1項前段、(修正前)第51條第5款，(刪除前)罰金罰鍰
提高標準條例第2條，中華民國96年罪犯減刑條例第2條第1項第3
款、第7條、第9條、第10條第1項，判決處刑如主文。
中    華    民    國   100    年    10    月    27    日
                  刑事第十一庭審判長法  官  王金洲
                                    法  官  陳玉聰
                                    法  官  江奇峰
以上正本證明與原本無異。
如不服本判決應於收受判決後10日內向本院提出上訴書狀，並應
敘述具體理由；其未敘述上訴理由者，應於上訴期間屆滿後20日
內向本院補提理由書（均須按他造當事人之人數附繕本）「切勿
逕送上級法院」。
                                   書記官  林素珍
中    華    民    國   100    年    10    月    27    日
附錄論罪科刑法條：
刑法第210條：
偽造、變造私文書，足以生損害於公眾或他人者，處 5 年以下
有期徒刑。
刑法第216條：
行使第 210 條至第 215 條之文書者，依偽造、變造文書或登載
不實事項或使登載不實事項之規定處斷。
附表
┌───┬─────────────────────┐
│ 編號 │  文件名稱及其上偽造之署名                │
├───┼─────────────────────┤
│一    │內政部警政署國道公路警察局公警局交字第Z301│
│      │60826號舉發違反道路交通管理事件通知單移送 │
│      │聯、通知聯上偽造之「王山忠」署名(複寫形式)│
├───┼─────────────────────┤
│二    │臺中縣警察局中縣警交字第H00000000號舉發違 │
│      │反道路交通管理事件通知單移送聯、通知聯、存│
│      │根聯上偽造之「王山忠」署名(複寫形式)      │
├───┼─────────────────────┤
│三    │臺南縣警察局南縣警交字第M00000000號舉發違 │
│      │反道路交通管理事件通知單存根聯、通知聯上偽│
│      │造之「王山忠」署名(複寫形式)              │
└───┴─────────────────────┘